【裁判字號】    96,財管,179
【裁判日期】    970310
【裁判案由】    指定遺產管理人
【裁判全文】
臺灣高雄地方法院民事裁定             96年度財管字第179號
聲  請  人  財政部高雄市國稅局
法定代理人  乙○○
上聲請人聲請選任被繼承人甲○○之遺產管理人事件，本院裁定
如下：
  主  文
選任施秉慧律師為被繼承人甲○○（女，民國○○年○○月○○日生，
身分證統一編號：Ｚ000000000號）之遺產管理人。
准對被繼承人甲○○之繼承人為承認繼承之公示催告。
被繼承人甲○○之繼承人，應自前項公示催告最後登載新聞紙之
日起，柒個月內承認繼承，上述期限屆滿，無繼承人承認繼承時
，被繼承人甲○○之遺產，於清償債權，並交付遺贈物後，如有
剩餘即歸屬國庫。
程序費用新臺幣壹仟元由被繼承人甲○○之遺產負擔。
  理  由
一、按「繼承開始時，繼承人之有無不明者，由親屬會議於1 個
    月內選定遺產管理人，並將繼承開始及選定遺產管理人之事
    由，向法院報明」、「無親屬會議或親屬會議未於前條所定
    期限內選定遺產管理人者，利害關係人或檢察官，得聲請法
    院選任遺產管理人，並由法院依前項規定為公示催告」，民
    法第1177條、第1178條第2 項分別定有明文。
二、聲請意旨略以：被繼承人甲○○設籍高雄市苓雅區○○○路
    3 號8 樓之4 ，民國（下同）96年1 月20日死亡，其全體繼
    承人均拋棄繼承，並經本院96年3 月9 日96年度繼字第384
    號通知准予備查，惟被繼承人甲○○於93、94年度綜合所得
    稅款尚欠新臺幣（下同）13729 元、30838 元，為執行上開
    稅款徵收事宜，爰提出本件聲請等語。
三、經查：(一)聲請人主張之前揭事實，業據聲請人提出被繼承人
    甲○○之除戶戶籍謄本、財產歸屬資料清單、繼承系統表、
    戶籍資料、本院拋棄繼承准予備查通知函、背繼承人綜合所
    得稅欠稅查詢情形表為證，核與本院依職權調取本院96年度
    繼字第384 號民事聲請拋棄繼承權卷宗核閱屬實。是揆諸首
    揭法條規定與說明，聲請人既為被繼承人甲○○徵收稅款之
    主管機關，自應屬利害關係人無疑。(二)惟據聲請人提出之被
    繼承人甲○○之繼承系統表及本院前揭96年度繼字第384 號
    卷，僅有其第一順序繼承人劉大立向本院聲明拋棄繼承；第
    二順序繼承人張信善於繼承開始前死亡之情，至於第三順序
    、第四順序繼承人是否存在則有不明，是聲請人雖誤為本件
    繼承人全部拋棄繼承，然被繼承人甲○○之繼承人有無不明
    ，其親屬會議並未於死亡發生之日起1 個月內選定遺產管理
    人呈報本院，是聲請人基於利害關係人之地位，向本院聲請
    選任甲○○之遺產管理人，當屬有據，不受影響。(三)本院審
    酌被繼承人甲○○之繼承人有無不明，已知之繼承人劉大立
    已依法拋棄繼承，本無義務就被繼承人甲○○之遺產再為管
    理，且擔任遺產管理人，主要係彙整被繼承人之財產，踐行
    被繼承人債權、債務之確認，將債權人債權、債務作適法合
    理之分配，並於有繼承人承認繼承時或遺產分配後尚有剩餘
    時，將遺產移交繼承人或國庫，且須熟悉相關法律程序，否
    則尚有稅捐相關法令之罰責，實非被繼承人之一般親屬或其
    中受有高等教育之知識份子卻不具遺產管理相關知識之人必
    然可勝任，又經本院隨機抽取列名於高雄律師公會（96年11
    月21日製表）願意擔任遺產管理人名單之施秉慧律師，以其
    具有專業之法律知識及深厚之法學實務經歷，擔任甲○○之
    遺產管理人必有利於管理及處理被繼承人甲○○後續之遺產
    問題等一切情狀，爰選任施秉慧律師為被繼承人甲○○之遺
    產管理人，併依民法第1178條第1 項規定為承認繼承之公示
    催告。
四、程序費用負擔之裁判依據：依非訟事件法第157 條、第24條
    第1項，裁定如主文所示。
中    華    民    國    97    年    3     月    10    日
                  家事法庭法  官  楊智守
上為正本係照原本作成。
如對本裁定抗告須於裁定送達後10日內向本院提出抗告狀。
中    華    民    國    97    年    3     月    10    日
                          書記官  蘇  豫


司法院資訊處製作；財團法人民間司法改革基金會備份。
